【裁判字號】    95,上訴,407
【裁判日期】    950412
【裁判案由】    毒品危害防制條例
【裁判全文】
臺灣高等法院臺中分院刑事判決         95年度上訴字第407號
上  訴  人
即  被  告  乙○
上列上訴人因毒品危害防制條例案件，不服臺灣南投地方法院94
年度訴字第681號中華民國94年12月30日第一審判決（起訴案號
：臺灣南投地方法院檢察署94年度毒偵字第1430號），提起上訴
，本院判決如下：
    主  文
上訴駁回。
    事  實
一、乙○曾於民國91年間因施用毒品案件，經台灣南投地方法院
    以91 年度毒聲字第1062號裁定送勒戒處所施以觀察、勒戒
    處分後，認無繼續施用毒品之傾向，於91年11月12日執行完
    畢釋放，並由臺灣南投地方法院檢察署檢察官以91年度毒偵
    字第439號為不起訴處分確定在案。詎乙○仍未能戒絕毒癮
    ，明知海洛因為第一級毒品，不得非法持有、施用，竟於上
    開觀察、勒戒執行完畢釋放（即91年11月12日）後五年內，
    復基於施用第一級毒品海洛因之犯意，於94年8月18日11時
    許回溯九十六小時內之某時點，在南投縣某處施用第一級毒
    品海洛因一次；嗣於94年8月18日11時許，經警徵得其同意
    採尿液送驗結果呈嗎啡陽性反應，而查悉上情。
二、案經南投縣政府警察局埔里分局報告臺灣南投地方法院檢察
    署檢察官偵查起訴。
    理  由
一、上訴人即被告乙○（下稱上訴人）於審理期日未到庭，其於
    本院準備程序時，辯稱：伊於94年8月17日晚上11時多，到
    朋友吳秉融埔里中正路一一九號住處喝酒，喝到翌日凌晨3
    點多，伊酒醉，吳秉融載伊回家，可能因吳秉融車上有施用
    海洛因，伊尿液才驗有嗎啡陽性反應云云。上訴人於原審法
    院則辯稱：伊在94年4、5月間曾至行政院衛生署草屯療養院
    治療戒毒並拿藥，可能服用該藥物後，尿液始檢驗出嗎啡陽
    性反應云云。
二、經查：
（一）上訴人於94年8月18日11時許，經警徵得其同意採集尿液
      送檢驗，由詮昕科技股份有限公司先以酵素免疫分析法（
      EIA）初步篩檢，再以精密之氣相層析質譜分析法（GC/
      MS）復驗，結果嗎呈鴉片海洛因代謝物、嗎啡陽性反應，
      此有南投縣警察局埔里分局委託檢驗尿液代號與真實姓名
      對照表、詮昕科技股份有限公司94年9月13日報告編號
      00000000號濫用藥物檢驗報告各一紙在卷可稽（見南投縣
      警察局埔里分局刑案偵查卷第4、5頁）。參以法務部調查
      局90年4月12陸(一)字第90133335號函示之「一般人注射
      海洛因後經體內吸收代謝約三十分鐘後，以嗎啡型態為主
      開始排入尿中，且以最初六至十二小時排泄量最多。若以
      日計，約有百分之八十之毒品代謝物（嗎啡）可在注射後
      二十四小時內陸續由尿中排出體外，剩餘量則可能在數日
      內分別排出體外」尿液中檢出毒品代謝物時效檢驗原理，
      足認上訴人在94年8月18日11時許為警採尿回溯九十六小
      時內某時點，確有施用第一級毒品之犯行。
（二）又原審法院向行政院衛生署草屯療養院函查上訴人是否在
      該醫院有取得含有海洛因或其他毒品成分之藥物，該醫院
      函覆稱：患者（指上訴人乙○）自87年11月29日起於本院
      就診，共急診二次、門診二十六次。本院所開立之藥物、
      悉無含海洛因或其他毒品之成分，有該醫院94年12月7日
      草療精字第094000657號函在卷可稽（見原審卷第18頁）
      ，是上訴人上開於原審法院所辯，自非可採。
（三）上訴人於原審法院先辯稱：伊在94年4、5月間曾至行政院
      衛生署草屯療養院治療戒毒並拿藥，可能服用該藥物後，
      尿液始檢驗出嗎啡陽性反應云云。經草屯療養院以上開函
      文說明未給上訴人含有海洛因或其他毒品成分立藥物，於
      本院準備程序時，辯稱：伊於94年8月17日晚上11時多，
      到朋友吳秉融埔里中正路一一九號住處喝酒，喝到翌日凌
      晨3點多，伊酒醉，吳秉融載伊回家，可能因吳秉融車上
      有施用海洛因，伊尿液才驗有嗎啡陽性反應云云。惟依行
      政院衛生署管制藥品管理局93年12月23日管檢字第
      0930012204號函（見司法院編印法官辦理刑事案件參考手
      冊（一）─毒品危害防制條例部分第281頁），認施用毒
      品時，是否因產生二手菸毒品之蒸氣、粉末而污染在旁之
      第三人，或是否可能因而驗出毒品反應，目前本局尚無相
      關文獻資料可供參考。惟依常理判斷，一般吸入二手菸或
      蒸氣、粉末之影響程度，與空間大小、密閉性、吸入之濃
      度多寡及吸入時間長短等因素有關，又縱然吸食二手煙或
      蒸氣、粉末之尿液可檢出毒品反應，其濃度亦應遠低於施
      用者。本件上訴人於94年8月18日11時許，經警採尿送驗
      ，檢出嗎啡濃度為3187ng/ml，比閾值濃度300ng/ml高出
      十倍，實難認吸二手菸所致。上訴人上開關於吸入二手菸
      之辯解，難予採信。
（四）此外，上訴人曾於91年間因施用毒品案件，經原審法院以
      91年毒聲字第1062號裁定送勒戒處所施以觀察、勒戒處分
      後，認無繼續施用毒品之傾向，於91年11月12日執行完畢
      釋放，並由臺灣南投地方法院檢察署檢察官以91年度毒偵
      字第439號為不起訴處分確定在案等情，有臺灣南投地方
      法院檢察署刑案資料查註紀錄表及臺灣高等法院上訴人前
      案紀錄表各一份在卷可憑。本件事證明確，上訴人於上揭
      觀察、勒戒執行完畢釋放後五年內，再施用第一級毒品海
      洛因之犯行，堪予認定，應依法論科。
三、按海洛因屬毒品危害防制條例第2第2項第1款所指之第一級
    毒品，核上訴人所為，係犯毒品危害防制條例第10第1項之
    施用第一級毒品罪。其持有第一級毒品之低度行為，為施用
    之高度行為所吸收，不另論罪。原審判決適用毒品危害防制
    條例第10條第1項規定，並審酌上訴人前有違反麻醉藥品管
    理條例、毒品危害防制條例等前科，素行欠佳，猶不知警惕
    ，前已因施用毒品犯行經觀察勒戒執行完畢，仍故態復萌，
    復施用毒品不輟，無視於毒品對於自身健康之戕害及國家對
    於杜絕毒品犯罪之禁令，惟衡酌施用毒品係屬自戕行為，上
    訴人犯罪手段尚屬平和，未因此而危害他人，所生損害尚非
    鉅大，且本次查獲施用毒品次數僅一次，暨施用毒品者均有
    相當程度之成癮性及心理依賴，其犯罪心態與一般刑事犯罪
    之本質並不相同，應側重適當之醫學治療及心理矯治為宜等
    一切情狀，量處有期徒刑八月，認事用法，均無不當，量刑
    亦屬妥適。上訴人上訴否認犯罪，指摘原審判決認事不當，
    其上訴為無理由，應予駁回。
四、上訴人經合法傳喚，無正當理由未到，不待其陳述，逕行判
    決。
據上論結，應依刑事訴訟法第371條、第368條，判決如主文。
本案經檢察官甲○○到庭執行職務。
中    華    民    國    95    年    4    月   12      日
            刑事第九庭  審判長法  官  陳  筱  珮
                              法  官  康  應  龍
                              法  官  趙  春  碧
上列正本證明與原本無異。
如不服本判決應於收受送達後十日內向本院提出上訴書狀，其未
敘述上訴之理由者並得於提起上訴後十日內向本院補提理由書（
均須按他造當事人之人數附繕本）。
                              書記官  胡  美  娟
中    華    民    國    95    年    4    月   13      日
附錄本件論罪科刑法條全文：
毒品危害防制條例第十條第一項：
施用第一級毒品者，處六月以上五年以下有期徒刑。
                                                      Ａ


司法院資訊處製作；財團法人民間司法改革基金會備份。
